【裁判字號】    97,訴,1181
【裁判日期】    970702
【裁判案由】    違反毒品危害防制條例
【裁判全文】
臺灣彰化地方法院刑事判決              97年度訴字第1181號
公  訴  人  臺灣彰化地方法院檢察署檢察官
被      告  甲○○
                    （現於臺灣雲林第二監獄執行中）
上列被告因違反毒品危害防制條例案件，經檢察官提起公訴（97
年度毒偵字第1430、1503號），本院依簡式審判程序判決如下：
    主  文
甲○○施用第一級毒品，處有期徒刑拾月。又施用第一級毒品，
處有期徒刑拾月。應執行有期徒刑壹年貳月。
    事  實
一、甲○○前於民國89年間，因施用毒品案件，經本院以89年度
    毒聲字第1323號裁定送觀察、勒戒後，因評定認無繼續施用
    毒品傾向，於89年3 月27日執行完畢釋放，並由臺灣彰化地
    方法院檢察署檢察官以89年度毒偵字第1216、1605號為不起
    訴處分確定；復於92年間因施用毒品案件，經臺灣彰化地方
    法院檢察署檢察官提起公訴並聲請強制戒治，強制戒治部分
    經臺灣彰化地方法院以92年度毒聲字第2142號裁定令入戒治
    處所施以強制戒治，嗣於93年1 月9 日因毒品危害防制條例
    修正報結釋放，起訴部分則由本院以92年度訴字第1355號刑
    事判決判處應執行有期徒刑1 年3 月確定；再於93年間，因
    施用毒品、竊盜案件，分別經臺灣高等法院臺中分院以93年
    度上訴字第1571號刑事判決及本院以93年度易字第789 號判
    決處有期徒刑1 年8 月、4 月確定，上開3 案嗣另定其應執
    行刑為有期徒刑3 年2 月確定，甫於96年6 月5 日因縮短刑
    期假釋出監，於96年8 月7 日縮短刑期期滿（嗣該假釋於97
    年4 月1 日經法務部撤銷）。仍不知警惕，先後為下列行為
    ：
  (一)於97年1 月20日下午7 時許，基於施用第一級毒品之犯意，
    在彰化縣鹿港鎮頭庄巷119 號住處內，將海洛因摻水混合後
    ，以注射針筒注射體內之方式，施用海洛因1 次。
  (二)另基於施用第一級毒品之犯意，於97年2 月18日下午5 時許
    ，在同上住處，以同上方式施用海洛因1 次。
二、案經彰化縣警察局和美分局及鹿港分局報告臺灣彰化地方法
    院檢察署檢察官偵查起訴。
    理  由
一、本件被告甲○○所涉為死刑、無期徒刑、最輕本刑為3 年以
    上有期徒刑或高等法院管轄第一審案件以外之罪，並於本院
    行準備程序時就被訴事實為有罪之陳述，本院合議庭依刑事
    訴訟法第273 條之1 第1 項規定，裁定改由受命法官獨任行
    簡式審判程序，先予敘明。
二、按毒品危害防制條例就施用毒品者，僅限於「初犯」及「5
    年後再犯」二種情形，始應先經觀察、勒戒或強制戒治程序
    。倘被告於5 年內已再犯，經依法追訴處罰，縱其第3 次（
    或第3 次以上）再度施用毒品之時間，在初犯經觀察、勒戒
    或強制戒治執行完畢釋放5 年以後，已不合於「5 年後再犯
    」之規定，且因已於「5 年內再犯」，顯見其再犯率甚高，
    原實施觀察、勒戒或強制戒治，已無法收其實效，即應依毒
    品危害防制條例第10條處罰（參照最高法院95年度第7 次刑
    事庭會議決議意旨）。本件被告前於89年間，因施用毒品案
    件，經本院以89年度毒聲字第1323號裁定送觀察、勒戒後，
    因評定認無繼續施用傾向，於89年3 月27日執行完畢釋放，
    並由臺灣彰化地方法院檢察署檢察官以89年度毒偵字第1216
    、1605號為不起訴處分確定；又於92年間因施用毒品案件，
    經臺灣彰化地方法院檢察署檢察官提起公訴並聲請強制戒治
    ，強制戒治部分經本院以92年度毒聲字第2142號裁定令入戒
    治處所施以強制戒治，嗣於93年1 月9 日因毒品危害防制條
    例修正報結釋放，起訴部分則由本院以92年度訴字第1355號
    判處有期徒刑1 年3 月確定；再於93年間，因施用毒品案件
    ，經臺灣高等法院臺中分院以93年度上訴字第1571號判決處
    有期徒刑1 年8 月確定等情，有臺灣高等法院被告前案紀錄
    表、在監在押全國紀錄表在卷可憑，是被告曾於觀察、勒戒
    執行完畢釋放後，5 年內再犯毒品危害防制條例第10條之罪
    ，並經法院判處罪刑確定，復為本件施用第一級毒品之犯行
    經警查獲，依上開說明，自與前揭條例第20條第3 項之規定
    僅得適用於「5 年後再犯」之情形不符，本件公訴人逕行起
    訴，並無不合。
三、上揭犯罪事實，業據被告於警詢、檢察事務官詢問時及本院
    審理時坦承不諱（見警卷、97年度毒偵字第1430號卷第4 頁
    、本院97年6 月18 日準備程序及審判筆錄），而被告先後2
    次為警所採集之尿液，經檢驗呈可待因及嗎啡陽性反應，有
    應受尿液採驗人尿液檢體採集送驗紀錄表1 紙、彰化縣警察
    局鹿港分局委託檢驗尿液代號與真實姓名對照表1 紙、詮昕
    科技股份有限公司濫用藥物尿液檢驗報告2 紙附卷可稽（均
    見警卷），足認被告上開自白與事實相符，本件事證明確，
    被告犯行洵堪認定，應依法論科。
四、論罪科刑之理由：
  (一)按海洛因為毒品危害防制條例第2 條第2 項第1 款所規定之
    第一級毒品，被告先後2 次施用海洛因之行為，均係犯毒品
    危害防制條例第10條第1 項施用第一級毒品罪。被告先後2
    次為供施用而分別持有該毒品之低度行為，應各為施用之高
    度行為所吸收，均不另論罪。被告所為上開2 次施用毒品犯
    行，犯意有別，行為互殊，應予分論併罰。
  (二)被告於92年間曾因施用毒品案件，經臺灣彰化地方法院檢察
    署檢察官提起公訴，並經本院以92年度訴字第1355號刑事判
    決判處應執行有期徒刑1 年3 月確定；再於93年間，因施用
    毒品、竊盜案件，分別經臺灣高等法院臺中分院院以93年度
    上訴字第1571號刑事判決及本院以93年度易字第789 號刑事
    判決判處有期徒刑1 年8 月、4 月確定，嗣上開3 案另定其
    應執行刑為有期徒刑3 年2 月確定，甫於96年6 月5 日因縮
    短刑期假釋出監，並於96年8 月7 日縮短刑期期滿，惟上開
    假釋業經撤銷，有臺灣高等法院被告前案紀錄表足按，上開
    假釋既經撤銷，則應繼續執行殘刑，於殘刑未執行完畢之前
    ，上開刑期不能視為已執行完畢，而本件被告之犯罪時間分
    別為97年1 月20日下午7 時許、97年2 月18日下午5 時許，
    均係於上開殘刑未執行完畢之前所犯，並非於前案有期徒刑
    之執行完畢後5 年以內故意再犯本件之罪，是被告所為並不
    成立累犯，併此敘明。
  (三)爰審酌被告曾因施用毒品經送觀察、勒戒，仍未知警惕，再
    犯本案之罪，足見其雖經觀察、勒戒等治療程序，仍未徹底
    戒除惡習遠離毒害，顯未能善體國家設置觀察、勒戒機構，
    協助毒品施用者戒除毒害之良法美意，惟施用毒品本質上係
    戕害自身健康之行為，尚未嚴重破壞社會秩序或侵害他人權
    益，暨其犯罪之動機、目的、所生危害及犯罪後坦承犯行態
    度良好等一切情狀，分別量處如主文所示之刑，並定其應執
    行刑，以示懲儆。
據上論斷，應依刑事訴訟法第273 條之1 第1 項、第299 條第1
項前段，毒品危害防制條例第10條第1 項，刑法第11條前段、第
51條第5 款，判決如主文。
本案經檢察官余建國到庭執行職務。
中    華    民    國    97    年    7     月    2     日
                  刑事第五庭  法  官  楊舒嵐
以上正本證明與原本無異。
如不服本判決，應於判決送達後10日內，向本院提出上訴書狀，
上訴書狀應「敘述具體上訴理由」，並按他造當事人之人數附繕
本。「切勿逕送上級法院」。
中    華    民    國    97    年    7     月    3     日
                              書記官  張木松
附錄論罪科刑法條：
毒品危害防制條例第10條第1項
施用第一級毒品者，處 6 月以上 5 年以下有期徒刑。


司法院資訊處製作；財團法人民間司法改革基金會備份。
